臺灣臺中地方法院民事判決
111年度勞簡上字第6號
上  訴  人  楊鵑菱即楊記雞行


被上訴人    卓軒影  

上列當事人間請求給付資遣費等事件，上訴人對於民國（下同）
111年2月8日本院110年度勞簡字第111號第一審簡易判決提起上
訴，本院於111年7月8日言詞辯論終結，判決如下：
    主  文
上訴駁回。
第二審訴訟費用由上訴人負擔。
    事實及理由
一、被上訴人起訴主張：被上訴人自108年8月29日起至110年2月
    1日止受僱於上訴人，每月工資為新臺幣（下同）4萬元，嗣
    於108年10月調整為4萬5,000元，108年11月起調整為4萬8,0
    00元，109年4月起再調整為5萬元。被上訴人從未主動要求
    不加保勞健保及提繳退休金，上訴人卻未按月提繳退休金至
    被上訴人設於勞動部勞工保險局之勞工退休金個人專戶（下
    稱勞退專戶），爰依勞工退休金條例（下稱勞退條例）第31
    條第1項規定，聲明請求上訴人提繳5萬235元至被上訴人之
    勞退專戶等語。（被上訴人於原審另請求上訴人給付資遣費
    及預告工資共6萬9,028元及其法定遲延利息，業據原審為其
    敗訴之判決，其並未聲明不服，該部分已告確定，不在本院
    審理範圍）。
二、上訴人抗辯：被上訴人每月薪資4萬5,000元，含本薪3萬1,8
    00元、勞退提撥金1,908元、勞保2,560元、健保1,559元、
    加班費4,836元（休息日出勤工資及平日加班費）、全勤1,0
    00元，以總數4萬5,000元給付被上訴人，不曾調整薪資。上
    訴人係依被上訴人要求而未為其投保勞、健保及提繳退休金
    ，並已將應提繳之金額以現金給付被上訴人，被上訴人請求
    上訴人補提繳退休金至其勞退專戶，有違誠信原則等語。
三、原審判決：上訴人應提繳5萬235元至被上訴人勞退專戶，並
    依職權宣告假執行及上訴人得供擔保免假執行。上訴人就其
    上開敗訴部分不服，提起上訴，聲明：㈠原判決不利於上訴
    人部分廢棄。㈡上開廢棄部分，被上訴人於第一審之訴駁回
    。被上訴人則答辯聲明：上訴駁回。
四、得心證之理由：
　㈠被上訴人自108年8月29日到職，任職至110年2月1日止，為兩
    造所不爭執，並有社團法人台中市勞資關係協會勞資爭議調
    解紀錄1份可證（見原審卷第21至22頁），堪信為真。 
　㈡按雇主應為適用勞退條例之勞工，按月提繳退休金，儲存於
    勞退專戶。雇主每月負擔之勞工退休金提繳率，不得低於勞
    工每月工資6%，勞退條例第6條第1項、第14條第1項定有明
    文。依同條例第31條第1項規定，雇主未依該條例之規定按
    月提繳或足額提繳勞工退休金，致勞工受有損害者，勞工得
    向雇主請求損害賠償。該專戶內之本金及累積收益屬勞工所
    有，僅於未符合同條例第24條第1項所定請領退休金規定之
    前，不得領取。是雇主未依該條例之規定，按月提繳或足額
    提繳勞工退休金者，將減損勞退專戶之本金及累積收益，勞
    工之財產受有損害，自得依該條例第31條第1項規定請求損
    害賠償；於勞工尚不得請領退休金之情形，亦得請求雇主將
    未提繳或未足額提繳之金額繳納至其勞退專戶，以回復原狀
    （最高法院101年度台上字第1602號判決意旨參照）。
　㈢上訴人雖抗辯被上訴人每月薪資為4萬5,000元等語，惟查：
　⒈上訴人就被上訴人每月薪資究竟為何，於原審先稱底薪為3萬
    800元，加計勞保、健保、勞退、全勤後總額為3萬5,000元
    （見原審卷第70頁）；嗣於原審改稱原告月薪是3萬300元，
    加計勞保、健保、勞退等補貼為3萬5,000元，如果有請假就
    沒有全勤，所以薪水不固定等語（見原審卷第121至122頁）
    ；復於本院改稱被上訴人每月薪資為4萬5,000元（細項如
    所示，見本院卷第83、96頁），則有關被上訴人每月薪資總
    額及本薪數額等項，上訴人歷次陳述不一，且金額落差甚鉅
    ，已難遽信其主張為真實。
　⒉另上訴人自陳每月支付其員工訴外人曾建良薪資數額為5萬元
    （見本院卷第96頁）；參以被上訴人與訴外人即上訴人員工
    陳建志於110年3月8日之LINE對話中，被上訴人詢問陳建志
    ：「薪水5萬有被減薪嗎?」陳建志覆以「沒有」；被上訴人
    另問：「你當初怎麼會知道她（即上訴人）給我升到5萬薪
    」，陳建志稱：「想就知道了，阿良有升，你就會升，正常
    是第二個月或第三個月升」等語，有對話截圖1份存卷為憑
    （見原審卷第103至107頁）。由陳建志對於被上訴人所稱「
    5萬薪」等語未為糾正質疑，反附和「想就知道了」等語，
    足見上訴人確有依員工到職時間逐月調整薪資至5萬元之慣
    例。末參上訴人與被上訴人配偶之LINE對話中，上訴人曾稱
    ：「她（即被上訴人）不能一直堅持不拿菜刀還要領和大家
    一樣的薪」等語，有對話截圖1紙附卷可稽（見原審卷第27
    頁），可知被上訴人之薪資數額與上訴人其他員工並無不同
    ，堪信被上訴人之薪資確逐步調整為5萬元。
　⒊又按雇主應置備勞工工資清冊，將發放工資、工資各項目計
    算方式明細、工資總額等事項記入；工資清冊應保存5年，
    勞動基準法第23條第2項定有明文。而勞工請求之事件，雇
    主就其依法令應備置之文書，有提出之義務；文書之持有人
    ，無正當理由不從法院之命提出者，法院得認依該證物應證
    之事實為真實，勞動事件法第35條、第36條第5項亦定有明
    文。查上訴人為被上訴人之雇主，應依上開規定備置勞工工
    資清冊。上訴人經原審命其提出被上訴人任職期間工資清冊
    ，卻僅稱伊每月薪資都是發給薪資袋，薪資袋在被上訴人處
    等語（見原審卷第70頁），而未提出工資清冊。上訴人復未
    提出其他證據證明被上訴人月薪確為4萬5,000元，則依前揭
    規定，上訴人無正當理由而不從法院之命提出工資清冊，本
    院審酌前揭各項事證，認被上訴人主張其自108年8月29日受
    僱於被告起工資為4萬元，其後陸續調整為4萬5,000元、4萬
    8,000元、5萬元等情為真實。則依被上訴人各月薪資計算後
    ，上訴人每月應提繳之退休金即如附表所示，被上訴人請求
    其如數提繳至被上訴人勞退專戶，自屬有據。
　㈣上訴人雖抗辯因被上訴人表示對外積欠債務，要求不要提繳
    退休金，上訴人已以現金補貼，被上訴人再請求提繳退休金
    ，有違誠信原則等語；並聲請通知曾建良、陳建志到庭作證
    ，證明「被上訴人因積欠銀行債務而拒絕上訴人為其加保勞
    、健保」等情為真。然依勞退條例第1條、第31條第1項之規
    定，可知為勞工提繳足額退休金乃法律強制規定雇主之義務
    ，具有相當公益性，不得逕由私法約定予以取代。是無論兩
    造間有無上訴人免予為被上訴人提繳退休金義務之協議，該
    協議內容均屬違反強制規定，依民法第71條規定而無效。上
    訴人所辯上情，顯與法未合，亦無通知曾建良、陳建志到庭
    作證之必要。又本件被上訴人之薪資確為5萬元，業如前述
    ，則上訴人主張被上訴人每月薪資4萬5,000元，其中包含勞
    退提撥金1,908元等語，已非可採，難認其確實已以現金補
    貼被上訴人勞工退休金。況雇主為勞工提繳退休金乃其法定
    義務，被上訴人請求提撥退休金，係合法行使權利，自無違
    誠信原則或權利濫用，上訴人抗辯被上訴人之請求有違誠信
    原則，洵非可採。
五、綜上所述，被上訴人依勞退條例第31條第1項規定，請求上
    訴人提繳5萬235元至其勞退專戶，為有理由，應予准許。原
    審為上訴人此部分敗訴之判決，並無不合。上訴意旨指摘原
    判決不當，求予廢棄改判，為無理由，應予駁回。
六、本件事證已臻明確，兩造其餘攻擊防禦方法及舉證，經審酌
    後認均無礙判決之結果，爰不予一一論述，附此敘明。
七、據上論結，本件上訴為無理由，依民事訴訟法第436條之1第
    3項、第449條第1項、第78條，判決如主文。
中　　華　　民　　國　　111 　年　　7　　月　　15 　　日
            勞動法庭      審判長法  官　鄭舜元
                                法  官　莊毓宸
                                法  官　劉奐忱
正本係照原本作成。　　　　　　　　　　　　　　　　
本件不得上訴。
中　　華　　民　　國　　111 　年　　7 　　月　　15　　日
                                書記官  吳克雯
附表：
年度 月份 每月工資 月提繳工資 應提繳退休金 （元以下四捨五入） 108 8 40,000 40,100 160[2,406÷30×(30－29＋1)＝160] 108 9 40,000 40,100 2,406 108 10 45,000 45,800 2,748 108 11 48,000 48,200 2,892 108 12 48,000 48,200 2,892 109 1 48,000 48,200 2,892 109 2 48,000 48,200 2,892 109 3 48,000 48,200 2,892 109 4 50,000 50,600 3,036 109 5 50,000 50,600 3,036 109 6 50,000 50,600 3,036 109 7 50,000 50,600 3,036 109 8 50,000 50,600 3,036 109 9 50,000 50,600 3,036 109 10 50,000 50,600 3,036 109 11 50,000 50,600 3,036 109 12 50,000 50,600 3,036 110 1 50,000 50,600 3,036 110 2 50,000 50,600 101(3,036÷30×1＝101) 總計    50,235